【裁判字號】    98,台上,7431
【裁判日期】    981210
【裁判案由】    偽造文書
【裁判全文】
最高法院刑事判決            九十八年度台上字第七四三一號
上  訴  人  甲○○
上列上訴人因偽造文書案件，不服台灣高等法院中華民國九十八
年十月十四日第二審判決（九十八年度上訴字第八三六號，起訴
案號：台灣台北地方法院檢察署九十五年度偵緝字第一七四八號
），提起上訴，本院判決如下：
    主  文
上訴駁回。
    理  由
按刑事訴訟法第三百七十七條規定，上訴於第三審法院，非以判
決違背法令為理由，不得為之。是提起第三審上訴，應以原判決
違背法令為理由，係屬法定要件。如果上訴理由書狀並未依據卷
內訴訟資料，具體指摘原判決不適用何種法則或如何適用不當，
或所指摘原判決違法情事，顯與法律規定得為第三審上訴理由之
違法情形，不相適合時，均應認其上訴為違背法律上之程式，予
以駁回。又裁判上一罪案件之重罪部分得提起第三審上訴，其輕
罪部分雖不得上訴，依審判不可分原則，第三審法院亦應併予審
判，但以重罪部分之上訴合法為前提，如該上訴為不合法，第三
審法院既應從程序上予以駁回，而無從為實體上判決，對於輕罪
部分自無從適用審判不可分原則，併為實體上審判。本件原判決
認定上訴人甲○○及其妻黃麗玲（業經判處罪刑確定）連續以電
腦繕打偽造中國人壽保險股份有限公司之「契約變更確認單」（
以原保險條件，補差額而縮短付保費年期），並填載不實之應補
繳保費，持交原判決附表編號一至十九所列該公司保戶，足生損
害於該公司，且在編號十九保戶吳朝欽事先簽名之空白「契約變
更申請書」上，偽造被保險人吳榮杰之署押，擅自偽造保費收費
地址變更為上訴人夫妻住處，亦足生損害於吳朝欽、吳榮杰及該
公司等情，因予撤銷第一審判決，改判仍依牽連犯之例，從一重
論處共同連續行使偽造私文書罪刑（處有期徒刑一年十月，減為
有期徒刑十一月），已詳敘認定事實之依據及憑以認定之理由。
從形式上觀察，原判決並無違背法令之情形。上訴意旨就得上訴
第三審之行使偽造私文書部分，徒謂「契約變更確認書」所載保
障明細與日後公司核發之保障明細相同云云，主張不應成立犯罪
，顯未依據卷內資料具體表明原判決此部分認事用法究竟如何違
背法令，殊非適法之第三審上訴理由；此部分之上訴違背法律上
之程式，應予駁回。至於屬刑事訴訟法第三百七十六條第四款案
件，不得上訴第三審之詐欺取財部分，依上開說明，自無從適用
審判不可分原則，併為實體上審判；此部分之上訴不合法，亦應
駁回。又本院既從程序上駁回上訴，上訴人請求依刑法第五十九
條規定酌減其刑，無從審酌，附此敘明。
據上論結，應依刑事訴訟法第三百九十五條前段，判決如主文。
中    華    民    國  九十八  年   十二   月    十    日
                      最高法院刑事第十庭
                          審判長法官  花  滿  堂
                                法官  黃  正  興
                                法官  陳  東  誥
                                法官  林  錦  芳
                                法官  洪  昌  宏
      本件正本證明與原本無異
                                      書  記  官
中    華    民    國  九十八  年   十二   月   十四   日
                                                      Ｅ


司法院資訊處製作；財團法人民間司法改革基金會備份。
